臺灣高等法院刑事判決　　　　　　　　94年度上重訴字第75號
上　訴　人
即　被　告　丙○○
　　　　　　　　　　（現另案於臺灣臺北監獄臺北分監執行）
指定辯護人　義務辯護人薄正任律師
上　訴　人
即　被　告　乙○○
　　　　　　　　　　（現另案於臺灣桃園監獄執行）
　　　　　　甲○○
　　　　　　　　　　　樓
　　　　　　　　　　（現另案於臺灣新竹監獄執行）
上二人共同
選任辯護人　吳秀菊律師
上列上訴人因毒品危害防制條例案件，不服臺灣桃園地方法院93
年度重訴字第86號，中華民國94年6月16日第一審判決(起訴案號
：臺灣桃園地方法院檢察署93年度偵字第16849 號、移送併案審
理案號；同署94年度偵字第290號)，提起上訴，本院判決如下：
    主  文
原判決撤銷。
丙○○共同製造第二級毒品，累犯，處有期徒刑拾陸年陸月，褫
奪公權陸年。
乙○○共同製造第二級毒品，處有期徒刑拾壹年，褫奪公權肆年
。
甲○○共同製造第二級毒品，累犯，處有期徒刑玖年肆月，褫奪
公權年。
附表一編號一至四之含第二級毒品甲基安非他命成分之液體（合
計淨重約肆萬肆仟佰公克，純質淨重約柒仟陸佰玖拾陸公克）
、附表一編號五至七之第二級毒品甲基安非他命結晶體（合計淨
重約貳萬柒仟參佰公克，純質淨重約壹萬捌仟陸佰玖拾伍公克）
、附表一編號八之第二級毒品甲基安非他命殘留，均沒收銷燬之
。附表二所示之物（含各原料、產出物之盛裝用具）均沒收，其
中冰櫃壹個如全部或一部不能沒收時，追徵其價額。
    事  實
一、丙○○曾於民國八十四年、八十五年間，因違反麻醉藥品管
    制條例案件，先後經臺灣桃園地方法院、本院判處有期徒刑
    十月、五年四月確定，嗣經裁定定應執行刑有期徒刑五年十
    月確定，八十七年四月二十四日縮刑假釋出監，八十九年十
    月二十九日假釋期間屆滿未經撤銷視為執行完畢；九十年間
    因犯贓物罪，經臺灣桃園地方法院判處有期徒刑四月確定，
    九十年八月三日執行完畢；九十二年間再因犯施用第二級毒
    品罪，經臺灣屏東地方法院判處有期徒刑四月確定，九十三
    年九月二十三日執行完畢；九十三年間又因犯意圖販賣而持
    有第一級毒品罪，經本院於九十三年二月二十五日以九十二
    年度上更(一)字第七七四號判決，判處有期徒刑十二年，九十
    三年五月十三日經最高法院駁回其上訴而確定，九十三年十
    二月二十四日入監執行。甲○○曾於九十一年間因犯詐欺罪
    ，經臺灣桃園地方法院判處有期徒刑四月確定，九十一年八
    月七日執行完畢。
二、緣乙○○與甲○○因施用毒品缺錢花用，民國九十三年九、
    十月間，在桃園縣某處，乙○○與丙○○商討謀財途徑，丙○○提議製造第二級毒品甲基安非他命（下簡稱：安非他命
    ）以牟利，並由丙○○負責提供製毒之原料、用品器具（下
    簡稱：用具）及尋人教導製造安非他命之方法，由乙○○實
    際操作製造毒品，並約定每使用一公斤之鹽酸麻黃素原料，
    乙○○、甲○○即可獲取一萬元報酬，經乙○○應允後，乃
    告知甲○○上述丙○○提議製造安非他命之事，甲○○同意
    加入參與製造安非他命，並與乙○○約定對分報酬。丙○○
    則透過真實姓名、年籍不詳、綽號「胖子」之成年人與真實
    姓名、年籍亦不詳之住於高雄地區之某成年人（下簡稱：「
    某高雄人」）約定，由「某高雄人」提供製造安非他命之原
    料及用具，約定「某高雄人」方面可分得三分之二之成品，
    由丙○○交由「胖子」轉交，丙○○則可分三分之一成品，
    「胖子」並負責教導乙○○製造安非他命之方法，且將製毒
    流程記載於書面供參考，丙○○負責監督製造過程。丙○○
    、乙○○、甲○○、「胖子」及「某高雄人」均明知（甲基
    ）安非他命係屬毒品危害防制條例第二條第二項第二款規定
    禁止持有、製造之第二級毒品，竟基於製造安非他命之共同
    犯意聯絡，由丙○○向不知情之友人借得位於桃園縣復興鄉
    山區之某處果園，作為其等初步製造安非他命之場所。九十
    三年十月二十三日凌晨二、三時許，丙○○帶領乙○○、甲○○前往桃園縣中壢市過嶺某處搬取屬「某高雄人」所有。
    而提供作為製造安非他命用之鹽酸麻黃素三二公斤、硫酸、
    乙醚、丙酮、礦泉水、氫氧化納、精鹽等原料及如附表二編
    號一至二五所示之原料、用具及編號二六、二七所示之物之
    盛裝用具至上開果園內，丙○○、乙○○、甲○○三人即於
    同日六、七時許起，在該果園內，由乙○○依「胖子」教導
    及「胖子」所寫之製造流程書一份記載之製造方法，將上開
    三二公斤鹽酸麻黃素分成二桶，以上揭原料、用具，製成十
    五公斤及十四點五公斤之氯假麻黃素各一桶，在製造過程中
    ，甲○○負責在旁幫忙協助，拿取乙○○指示之物品，丙○○則負責在場監督、查看製毒進度，並曾載運所短缺之硫酸
    原料前來。期間，乙○○曾因原料不足，而以電話聯絡「胖
    子」，由另一名與「胖子」有共同製造安非他命犯意聯絡之
    年籍不詳成年男子接聽，經乙○○告以所需，該男子應允稍
    後再與其聯絡，隨後乙○○接獲該男子答覆，指示乙○○衡
    量原料份量，苟欠缺之數量不大，即以現有原料製作即可。
    至同日十九時、二十時許，丙○○、乙○○、甲○○再將前
    開氯假麻黃素二桶及原料、用具搬運至由丙○○向不知情友
    人借得之桃園縣平鎮市○○街八０巷二號二樓，仍以前開分
    工方式，由丙○○負責監督、查看進度，甲○○協助乙○○
    ，由乙○○利用上揭氯假麻黃素、原料、用具，將氯假麻黃
    素製造成如附表一編號一至四所示之含安非他命成分之液體
    （安非他命半成品）及附表一編號五至七所示之安非他命結
    晶體成品。嗣於九十三年十月二十七日上午某時，丙○○接
    獲乙○○通知，得知業已製成安非他命結晶體，且經告知需
    要白報紙以便將甫製成之安非他命結晶體置於白報紙上晾乾
    ，丙○○遂購買白報紙二捲，駕駛車號Ｖ四－七七二九號自
    小客車至新德街上址附近，丙○○攜帶其中一捲白報紙下車
    ，另一捲白報紙則仍放在車內以備不時之需。此際，先前已
    因合法監聽合理懷疑新德街上址有乙○○等人在內製造安非
    他命而在新德街八０巷巷口監控之法務部調查局臺北市調查
    處人員會同同局桃園縣調查站、臺北市憲兵隊人員，見丙○○攜帶白報紙欲進入該址，經向臺灣桃園地方法院檢察署檢
    察官報告，檢察官依當時情形認為有刑事訴訟法第一百三十
    一條第二項規定之情況急迫，非迅速搜索，證據有湮滅或隱
    匿之虞之情形，指揮該等調查人員於丙○○進入上址後亦進
    行該址執行搜索，當場查獲丙○○、乙○○、甲○○三人，
    並於現場扣得如附表一編號一至四所示之內含安非他命成分
    之液體（安非他命半成品）、附表一編號五至七所示之安非
    他命結晶體，及屬「某高雄人」所有供製造安非他命用之如
    附表二編號一至二五所示之原料、用具及編號二六、二七所
    示之物之盛裝用具（部分物品仍留有安非他命殘留，如附表
    一編號八所示），暨丙○○、乙○○、甲○○製造安非他命
    過程中所產生（所得）之附表二編號二六、二七所示之氯假
    麻黃素及黑色液體（依「某高雄人」與丙○○間之約定，該
    等製造安非他命過程中所產生之物，在未丟棄，係屬「某高
    雄人」與丙○○共有），以及丙○○攜至現場屬其所有預備
    供製造安非他命用之白報紙一捲。嗣並經調查人員於丙○○
    駕駛之小客車內查扣得另一捲屬其所有預備供製造安非他命
    用之白報紙。
三、案經法務部調查局臺北市調查處（下簡稱：調查處）移送臺
    灣桃園地方法院檢察署檢察官偵查起訴。
    理  由
壹、被告丙○○、乙○○、甲○○供述之證據能力及本案搜索之
    合法性：
一、被告丙○○、乙○○、甲○○對於其等各自於調查處詢問、
    檢察官偵查訊問、法官於檢察官聲請羈押時訊問、原審及本
    院訊問時之供述，皆承認係出於自己之自由意思，無何不法
    取供之情事存在（見原審卷第二一二頁、本院九十四年十二
    月七日筆錄第八頁）；又被告丙○○、乙○○、甲○○及其
    等辯護人對於共同被告彼此先前於調查處、檢察官偵查、法
    官之羈押審查庭及原審各以被告、證人身分所為供述之證據
    能力，均不爭執，且皆同意作為證據，被告丙○○並於原審
    及本院先後對同案被告乙○○、甲○○以證人身分進行詰問
    （由辯護人行使），被告乙○○、甲○○及其辯護人則表明
    不欲對同案被告進行詰問，而放棄詰問權之行使（見原審卷
    第一一九頁、第一九一頁以下、第二０七頁，本院卷第七二
    頁、九十四年十二月七日筆錄第三頁、第四頁、第五頁），
    依刑事訴訟法第一百五十六條第一項、第一百五十九條之一
    第一項、第二項、第一百五十九條之五第一項之規定（另參
    見司法院大法官會議釋字第五九二號解釋中曾有田大法官之
    反對意見書註十二），被告丙○○、乙○○、甲○○於調查
    處、偵查、法官之羈押審查庭、原審各以被告身分所為之供
    述及被告乙○○、甲○○先後於偵審中以證人身分具結所為
    之證述，應均有證據能力。
二、本案係調查處人員及桃園縣調查站、臺北市憲兵隊人員依先
    前合法監聽結果合理懷疑新德街上址有被告乙○○等人在內
    製造安非他命而在桃園縣鎮市○○街八０巷巷口監控，於九
    十三年十二月二十七日十時許見被告丙○○欲進入該址，經
    向臺灣桃園地方法院檢察署檢察官報告，承辦檢察官依當時
    情況判斷有刑事訴訟法第一百三十一條第二項規定之情況急
    迫，非迅速搜索，證據有湮滅或隱匿之虞之情形，指揮該等
    調查人員跟隨被告丙○○進入上址執行搜索，因而扣得相關
    證物，此一搜索嗣經承辦檢察官層報檢察長，並於實施後三
    日內陳報臺灣桃園地方法院，經法院准予備查等情，有通訊
    監察書、監聽紀錄、檢察官之逕行搜索層報簽、同署九十三
    年十月二十八日桃檢清洪九十三逕搜字第九號函、臺灣桃園
    地方法院通知、搜索扣押筆錄在卷可證（見九十三年度偵字
    第一六八四九號卷＜下簡稱：起訴偵查卷第一四０頁至第一
    五一頁、九十三年度警聲搜字第八五七號卷第二四頁以下、
    九十三年度逕搜字第九號卷第一頁至第四頁），是本件搜索
    係依刑事訴訟法第一百三十一條第二項、第三項規定為之，
    其搜索程序合法，所查獲之證據自有證據能力。
貳、認定犯罪事實所憑之證據及理由：
一、訊據被告丙○○、乙○○、甲○○，其中被告乙○○、甲○○對前揭犯罪事實均坦承不諱，被告丙○○對於其有因被告
    乙○○詢問謀財途徑而提議製造安非他命，並由其介紹「胖
    子」之人與乙○○認識，其有向不知情友人借得上開果園及
    新德街處所供製造安非他命之用，其有與被告乙○○、甲○○一同搬運製造安非他命之原料及用具至果園，亦有由「胖
    子」處取得原料送至新德街處所等事實，亦坦承不諱，惟矢
    口否認有與「胖子」及「某高雄人」談及如何分配安非他命
    成品及有與被告乙○○、甲○○談及報酬之事，辯稱：我只
    是介紹這個路子，我幫忙搬安非他命原料及用具是因「胖子
    」與乙○○二人不熟，我有在現場是幫「胖子」看他們二人
    ，他們與「胖子」如何談報酬我不知道，我沒有要報酬，是
    「胖子」上游拿三分之二，「胖子」拿三分之一，我什麼都
    沒有，我只是介紹云云（見本院卷第八九頁、本院卷九十四
    年十二月七日筆錄第九頁、第十二頁）。
二、經查：
    (一)前揭被告三人如何共謀並進而製造安非他命之事實，業據
      被告乙○○、甲○○於調查處詢問、偵查、法官之羈押審
      查庭、原審及本院先後以被告身分及證人身分供述、結證
      明確（被告乙○○部分見：起訴偵查卷第十七頁至第二三
      頁、第七七頁至第七八頁、第一一六頁至第一一七頁、九
      十三年度聲羈字第六四六卷第八頁至第十三頁、原審卷第
      四八頁至第五五頁、第一九二頁至第二０四頁、第二０七
      頁至第二一二頁、本院卷第七一頁、本院九十四年十二月
      七日筆錄第八頁以下；被告甲○○部分見：起訴偵查卷第
      四三頁至第四五頁、第七九頁至第八０頁、九十三年度聲
      羈字第六四六號卷第十一頁至第十三頁、原審卷第四八頁
      至第五五頁、第二０七頁至第二一二頁、本院卷第七一頁
      、本院九十四年十二月七日筆錄第四頁、第五頁、第八頁
      以下）。
    (二)被告丙○○對於其有因被告乙○○詢問謀財途徑而提議製
      造安非他命，並由其介紹「胖子」之人與乙○○認識，其
      有向不知情友人借得上開果園及新德街處所供製造安非他
      命之用，其有與乙○○、甲○○一同搬運製造安非他命之
      原料及用具至果園，其有自「胖子」處取得原料送至新德
      街處所，其有至現場查看進度，二十七日其接獲乙○○通
      知，得知業已製成安非他命結晶體，即攜帶白報紙至新德
      街上址預備供晾乾已作成之安非他命之用時為警查獲等事
      實，亦始終坦承不諱，核與同案被告乙○○、甲○○供證
      之情節相符（被告丙○○相關供述見：起訴偵查卷第二頁
      至第四頁、第七五頁至第七六頁、第一一六頁至第一一七
      頁、第一六一頁至第一六三頁、九十三年度聲羈字第六四
      六號卷第五頁至第七頁、原審卷第四八頁至第五六頁、第
      二０四頁至第二一四頁、本院卷第八九頁至第九０頁、本
      院九十四年十二月七日筆錄第八頁以下）
    (三)被告丙○○於調查處詢問、檢察官偵查訊問、法官於羈押
      審查庭訊問及原審法官訊問時，先後供稱：「我最近非常
      困難，透過綽號『胖子』（『大胖仔』）的朋友仲介高雄
      地區不知名之男子提供約三十公斤之原料及所有資金，我
      只負責生產，並約定事成後可分得三分之一之成品。查獲
      的生產器材是『胖子』高雄朋友運過來。事成後以每公斤
      原料一萬元計算乙○○、甲○○作為代價」、「因最近經
      濟有困難，經由『胖子』介紹一個高雄的人提供材料及工
      具，並找師傅教導乙○○、甲○○製毒，我則負責監視。
      製成毒品後，我要透過『胖子』將毒品成品交回高雄金主
      ，當時有說好，要給我三分之一的成品。剩下的三分之二
      交給金主分，透過『胖子』交還高雄金主。我有與乙○○
      及甲○○約定使用多少公斤原料即給付多少萬元之報酬」
      、「當時不是我提議製毒，是乙○○跑來問我有無門路賺
      錢，我才幫他的，我很後悔」、「我負責供應原料、機器
      及聯絡，提供機器原料的人分三分之二的利潤，我分三分
      之一，包含其他二人的利潤，另外需扣除製造的成本、工
      資。成品製造出來後三分之二要給上游，是我由交給『胖
      子』，『胖子』，再交給上游。我不會製作，是上游介紹
      一位師傅來教我們製作。乙○○、甲○○是他們提起沒有
      路子可製造安非他命，他們願意參與製作度過困難的日子
      」、乙○○說他用藥很難過，被高利貸追很緊，看我有無
      辦法幫他解圍，我就介紹他與『胖子』認識，就做安非他
      命。警方在新德街扣得物品都是『胖子』的朋友供應的。
      我是與『胖子』聯絡」等語（見起訴偵查卷第三頁至第四
      頁、第七五頁至第七六頁、第一一六頁至第一一七頁、第
      一六三頁、九十三年度聲羈字第六四六號卷第五頁至第六
      頁、原審卷第五二頁至第五四頁），核與同案被告乙○○
      於偵審中先後供證稱：「工具及原料均係由丙○○所提供
      。丙○○找來綽號『胖子』之人教我製毒方法，丙○○說
      報酬是一公斤給一萬元，看我們做多少的量」、「我負責
      將原料加工製作，丙○○負責取得原料，甲○○是在幫忙
      處理雜事，他們都知道是在製作安非他命。以原料來算，
      可分得一公斤一萬元利潤。我與甲○○對分利潤。丙○○
      之前向我提過可以製作安非他命，後來我主動去找他參與
      製作」、「當初我們缺錢，問丙○○有無賺錢方法，丙○○跟我們講安非他命的原料，一公斤給我們一萬元。丙○○找來綽號『胖子』之人來教我製毒方法，且將製毒流程
      記載於紙上。丙○○有跟我把原料載上山，該地方是丙○○借的，製造的時候丙○○也會上來查看。在上山初步完
      成後，丙○○指示並跟我、甲○○運到新德街，（從十月
      二十三日至十月二十七日在新德街這段期間）丙○○有過
      來查看或以電話詢問進度，整理些小東西，如有欠缺工具
      ，會通知丙○○前去購買，還有叫他買白報紙將安非他命
      瀝乾。我所謂的原料一公斤一萬元，是依照麻黃素計算，
      一公斤的麻黃素就算一萬。製造毒品時，大部分是我在做
      ，甲○○在旁邊幫忙，我叫他拿什麼，他就幫我拿。甲○○從一開始載東西上山就開始參與，他知道要去製造安非
      他命」等語；同案被告甲○○於偵審中先後供證稱：「丙○○向我與乙○○提議製造安非他命。丙○○與我們商議
      以鹽酸麻黃素每公斤一萬元計算報酬」、「丙○○告訴乙○○說，做原料一公斤就給一萬元，看我們做了多少的量
      」、「我與乙○○對分以原料一公斤計算之一萬元利潤」
      、「我跟乙○○聊天時，他跟我說這件事，也是乙○○講
      的一樣，是由丙○○找人來教」、「我以前所述實在，乙○○有跟我說一公斤一萬元，我們在做時，丙○○有來看
      」等語相符（見起訴偵查卷第四四頁、第七七頁至第七八
      頁、九十三年度聲羈字第六四六卷第八頁至第九頁、第十
      一頁、原審卷第一九二頁至第二０四頁、第二０八頁、本
      院九十四年十二月七日筆錄第四頁、第五頁）。由被告三
      人上揭供證已可證：本件縱係被告乙○○主動詢問被告丙○○有何途徑可以賺錢，惟與被告乙○○、甲○○二人約
      定以鹽酸麻黃素每公斤一萬元之方法計算報酬者，係被告
      丙○○而非「胖子」之人，且尋找安排製毒地點、在場指
      揮搬運、監看製造過程之人亦為被告丙○○。又被告丙○○於原審嗣後變異稱：「我只是傳話。我跟乙○○所稱使
      用一公斤原料即給付一萬元報酬，就是將來把成品交給胖
      子，胖子會把錢交給我，再由我轉交」云云（見原審卷第
      二一０頁），於本院又改稱：「他們如何談報酬我不知道
      ，我也沒有要報酬」云云，前後供述不一，已見其此部分
      所辯之情虛。再者，若如被告丙○○所稱其僅係中間介紹
      人，為免中間多一人賺取差額，「胖子」僅需與實際從事
      製毒之乙○○、甲○○聯絡、約定報酬、查詢進度即可，
      又何需透過僅係中間介紹人之被告丙○○來安排地點、指
      揮搬運及監看。以係被告丙○○出面與被告乙○○二人約
      定製造安非他命之報酬計算方法，且係由被告丙○○在場
      指揮搬運、監看製造過程並安排製造地點等事實觀之，其
      於調查處、檢察官偵查、法官羈押審查庭所為之上揭有關
      其如何與被告乙○○、甲○○約定報酬，由其負責提供製
      造原料、用具及找人教導安非他命之方法，及其透過「胖
      子」與「某高雄人」約定如何分配安非他命成品之供述，
      應屬實情，堪以採信，其嗣變異前詞供稱：我只是介紹人
      ，是「胖子」上游拿三分之二，「胖子」拿三分之一，我
      什麼都沒有，我只是介紹云云，要屬事後避重就輕之詞，
      不足採信。
    (四)於被告三人被查獲之上址及被告丙○○駕駛之小客車內扣
      得液體五桶、結晶體三盒及如附表二所示之物（其中冰櫃
      一個未扣案移送），有搜索扣押筆錄、法務部調查局臺北
      市調查處扣押物品目錄表、贓證物品清單各二份、本院勘
      驗筆錄一份及扣案證物照片在卷可證（見起訴偵查卷第七
      頁、第九頁、第二七頁至第三０頁、第五三頁、第一二八
      頁至第一三九頁、九十四年度偵字第二九０號卷第五頁至
      第七頁、第四二頁、本院卷第一二七頁至第一四八頁），
      被告三人對於此等扣案證物始終無爭執。而扣案之如附表
      一編號一至四（即起訴偵查卷第二八頁至第三０頁之法務
      部調查局臺北市調查處扣押物品目錄表編號參之一、參之
      二、參之三、參之五）所示之物，其淨重、純度暨純質淨
      重均如附表一編號一至四所示，經檢驗結果均含第二級第
      八九項毒品甲基安非他命成分，淨重約四萬四千三百公克
      ，計算後純質淨重約七千六百九十六公克；扣押物編號參
      之四經檢驗結果未發現法定毒品成分，淨重約一萬三千五
      百公克；附表一編號五至七（即同扣押物品目錄表編號陸
      之一、陸之二、陸之三）所示之物，其淨重、純度暨純質
      淨重均如附表一所示，經檢驗結果均含第二級第八九項毒
      品甲基安非他命成分，淨重約二萬七千三百公克，計算後
      純質淨重約一萬八千六百九十五公克；又附表二編號十四
      之煮鍋（即同扣押物品目錄表編號拾陸）及附表二編號十
      七之加氫反應器（即同扣押物品目錄表編號貳拾貳），經
      檢驗結果均有甲基安非他命成分殘留；冰櫃（即起訴偵查
      卷第一三九頁編號二四照片所示之物）經檢驗結果有甲基
      安非他命暨氯甲麻黃素等成分殘留；附表二編號二六之粉
      末檢品（即同扣押物品目錄表編號貳拾陸），經檢驗結果
      含氯甲麻黃素成分，依據上述檢驗結果及勘驗桃園縣平鎮
      市○○街八０巷二號現場所查獲之證物研判，該等器具設
      施符合安非他命製作程序中氫化（如：氯甲麻黃素、加氫
      反應器、氫氣瓶、壓力表、鈀金等）及純化（如：煮鍋、
      不銹鋼濾網、活性碳、陶瓷漏斗、濾紙、氯化納、丙酮、
      冰櫃、濾網、真空馬達、瓦斯爐具、瓦斯桶等）二階段地
      下製毒工廠反應所需等情，有法務部調查局九十三年十一
      月十二日調科壹字第０九三００四一二六八０號檢驗通知
      書一份在卷可稽（見起訴偵查卷第一二六頁至第一二七頁
      ）。該檢驗通知書記載之各扣案物品用途，核與被告乙○○於調查處所述之製造安非他命過程相吻合（見起訴偵查
      卷第二一頁正面，對於該製造安非他命過程，被告三人均
      無意見，為免判決書成為教導犯罪手法之參考資料，茲不
      予詳載），亦證被告等人確有製造安非他命之行為。
    (五)按共同正犯之意思聯絡，原不以數人間直接發生者為限，
      即有間接之聯絡者，亦包括在內。如甲分別邀約乙、丙犯
      罪，雖乙、丙間彼此並無直接之聯絡，亦無礙於其為共同
      正犯之成立（最高法院七十七年臺上字第二一三五號判例
      意旨參照）。又共同正犯之成立，祇須行為人間有犯意聯
      絡及行為分擔，即屬成立，既不問犯罪意思起自何人，亦
      不必各個階段犯行均經參與，俱應於犯意聯絡之範圍內負
      全部犯罪事實之刑責。被告丙○○既與被告乙○○、甲○○二人約定報酬計算方式，由被告乙○○、甲○○製造安
      非他命，被告丙○○負責提供製毒之原料、用具及尋人教
      導製造安非他命之方法，丙○○同時負責尋找製毒品地點
      並至現場查看，其三人自有製造安非他命之犯意聯絡及行
      為分擔。又被告丙○○係透過綽號「胖子」之人與「某高
      雄人」共謀製造安非他命，由「某高雄人」出資提供原料
      及用具，並約定事成後被告丙○○可分得三分之一成品，
      「某高雄人」方面可得三分之二，「胖子」並負責教導被
      告乙○○如何製造安非他命等情，業見前述，而在「胖子
      」處另有一不詳姓名之男子為「胖子」接聽電話轉達被告
      乙○○製造安非他命之詢問並為答覆，亦為被告乙○○於
      原審供述在卷（見原審卷第二０三頁），衡以「胖子」為
      免為檢警發現本案製毒犯行，應不會任意將自身製毒情事
      及方式任意洩露於無關係之他人，其既透過該不詳姓名之
      人轉告製毒方式，顯見該不詳姓名男子亦為該等製毒集團
      之成員，是「胖子」、「某高雄人」及在「胖子」處為「
      胖子」接聽電話及答覆之男子，應皆有將被告乙○○等人
      製造安非他命之行為，視為自己犯行之自己共同犯罪之意
      思，且有行為分擔。是被告三人彼此間及與「胖子」、「
      某高雄人」及在「胖子」處為「胖子」接聽電話及答覆之
      人間，有製造安非他命之犯意聯絡（含間接之聯絡），並
      有行為之分擔，此尚不因被告丙○○、乙○○、甲○○與
      「某高雄人」不認識而有異。
    (六)綜上，本件事證明確，被告丙○○、乙○○、甲○○三人
      製造安非他命之犯行，均洵堪認定。
參、論罪科刑部分：
一、核被告丙○○、乙○○、甲○○所為，均係犯毒品危害防制
    條例第四條第二項之製造第二級毒品罪。其三人製成安非他
    命後之持有行為，為製造之高度行為所吸收，不另論罪。被
    告三人彼此間及與「胖子」、「某高雄人」及在「胖子」處
    為「胖子」接聽電話及為答覆之男子間，有共同犯意聯絡及
    行為分擔，均為共同正犯。
二、被告丙○○曾於八十四年、八十五年間，因違反麻醉藥品管
    制條例案件，先後經臺灣桃園地方法院、本院判處有期徒刑
    十月、五年四月確定，嗣經裁定定應執行刑有期徒刑五年十
    月確定，八十七年四月二十四日縮刑假釋出監，八十九年十
    月二十九日假釋期間屆滿未經撤銷視為執行完畢，九十年間
    因犯贓物罪，經臺灣桃園地方法院判處有期徒刑四月確定，
    於九十年八月三日執行完畢，九十二年間再因犯施用第二級
    毒品罪，經臺灣屏東地方法院判處有期徒刑四月確定，九十
    三年九月二十三日執行完畢；被告甲○○曾於九十一年間因
    犯詐欺罪，經臺灣桃園地方法院判處有期徒刑四月確定，於
    九十一年八月七日執行完畢，有本院被告前案紀錄表二份在
    卷可考，其二人於有期徒刑執行完畢後五年內再犯有期徒刑
    以上之本罪，皆為累犯，除法定刑無期徒刑部分依法不得加
    重外，其餘部分均依刑法第四十七條規定加重其刑。
三、爰審酌安非他命毒品危害甚大，施用者不惟殘害自身，且因
    施用安非他命而散盡家財連累家人，或為買毒挺而走險犯案
    者，亦屢見不鮮，安非他命所造成之社會問題尤大於施用者
    本身所受之毒害，被告三人為謀個人私利，不畏嚴刑及後果
    ，竟製造安非他命欲謀利，所製造之安非他命結晶體純質淨
    重達一萬八千六百九十五公克，尚未完全製成成品之含安非
    他命成分液體，其純質淨重亦高達七千六百九十六公克，份
    量甚為龐大，若任由其等製造之毒品安非他命流入市面，危
    害之鉅難以想像，所幸及時為調查人員查獲，但其等惡性仍
    皆屬重大，並斟酌被告丙○○有事實欄一所示之前科紀錄，
    其中並曾因犯意圖販賣而持有第一級毒品罪，經本院於九十
    三年二月二十五日以九十二年度上更(一)字第七七四號判決，
    判處有期徒刑十二年，九十三年五月十三日經最高法院駁回
    其上訴而確定，有本院被告前案紀錄表在卷可證，其甫受重
    刑之確定判決後，仍不思悔改，旋又為本案犯行，雖然其本
    案是因被告乙○○要求告知賺錢方法而起，但其顯知曉製毒
    管道，且係因其提議，其餘被告二人始為本案犯行，其於本
    案實立於關鍵之地位，而其於本案偵審期間復未供出其所謂
    之「胖子」究竟為何人，其惡性實較其餘被告乙○○、甲○○為重，而被告乙○○實際從事製毒之行為，惡性、犯罪情
    節亦重，被告甲○○雖多於在旁協助，參與程度雖較輕，但
    其同為賺錢進而挺而走險參與製毒，亦頗具惡性，未可輕縱
    ，再考量被告三人雖係當場查獲，惟被告乙○○、甲○○於
    犯罪後尚知始終坦承犯行，被告丙○○於調查處及偵查中對
    其自己部分之犯行亦知坦承，且被告丙○○現年已六一歲，
    目前正執行上開有期徒刑十二年，若本案判決徒刑確定，與
    本案之徒刑係立於接續執行之關係（非判決確定前犯數罪）
    等一切情狀，分別量處如主文第二項所示之刑，並審酌其三
    人為圖個人私利而製造毒品，依其等犯罪性質，認有褫奪公
    權之必要，爰依刑法第三十七條第二項之規定，併宣告被告
    丙○○褫奪公權六年，被告乙○○褫奪公權四年，被告甲○○褫奪其公權三年，以資懲儆。
四、被告丙○○、乙○○、甲○○係於同時地為調查人員查獲，
    其三人皆未供出所謂「胖子」人或其他共犯之真實姓名、地
    址，是無其他人因被告三人之供述而查獲之情形，其三人均
    不符合毒品危害防制條例第十七條規定之「供出毒品來源，
    因而破獲」之要件，附此敘明。
肆、沒收部分：
一、扣案之附表一編號一至四所示之含安非他命成分之液體，及
    附表一編號五至七所示之安非他命結晶體，為被告三人本案
    製造之安非他命半成品及成品，為被告三人供承在卷，因該
    等成品及半成品皆含安非他命成分，依其現狀，難以將非安
    非他命成分部分獨立析離，自皆應依毒品危害防制條例第十
    八條第一項前段規定，宣告沒收銷燬之。又扣案之煮鍋、加
    氫反應器留有安非他命殘留，已見前述，此等安非他命殘留
    亦屬被告三人共犯本案製造安非他命犯罪所製成之物，與其
    等本案製造犯罪均具有關連性，亦應依毒品危害防制條例第
    十八條第一項前段規定，宣告沒收銷燬之。
二、扣案之附表二編號一至二四所示之物及編號二六、二七所示
    之物（含各個原料、產出物之盛裝用具），包含被告等人用
    以盛裝安非他命半成品液體之透明塑膠桶四個、用以盛裝安
    非他命結晶體之塑膠盒三個、暨無安非他命成分之黑色液體
    本身以及氯假麻黃素，皆係被告三人製造安非他命所用及所
    得之物（該無安非他命成分之黑色液體，雖無安非他命成分
    ，但由其盛裝之情形觀之，顯係被告等人製造安非他命過程
    中所產生之液體，氯假麻黃素則係被告等人第一階段製造過
    程中所得之物），且該等盛裝用具亦顯與內裝之安非他命半
    成品及成品明顯可分；而該等物品中之原料及用具，皆係共
    犯「某高雄人」所提供，為被告丙○○自承在卷，是該等扣
    案原料及用具顯係共犯「某高雄人」之所有物；又製造過程
    中產生之氯假麻黃素及黑色液體，依「某高雄人」透過「胖
    子」與被告丙○○所為之約定，該等製造安非他命過程中所
    產生之物，在未丟棄前，係屬「某高雄人」方面與丙○○共
    有（各三分之二、三分之一）。是附表二編號一至二四、編
    號二六、二七所示之物（含用以盛裝之用具），均依毒品危
    害防制條例第十九條第一項之規定，宣告沒收（以上扣案物
    ，無不能沒收而需諭知追徵或以財產抵償之問題）。另未扣
    案之冰櫃一只（附表二編號二五，見起訴偵查卷第一三九頁
    編號二四之照片），亦係被告三人本案製造安非他命所用之
    物，且係「某高雄人」所提供，業據被告丙○○供明在卷，
    是該冰櫃顯亦屬「某高雄人」之所有物，且該只冰櫃依其外
    觀、性質，應屬不易滅失之物，亦依毒品危害防制條例第十
    九條第一項宣告沒收，如全部或一部不能沒收時，追徵其價
    額（但冰櫃上殘留少許之安非他命、氯假麻黃素，因冰櫃未
    扣案，在經過逾一年之時間後，應皆早已經清除或因冰櫃移
    作他用而滅失，不再宣告沒收）。
三、扣案之白報紙共有二捲，係被告丙○○於查獲當日上午某時
    ，接獲被告乙○○通知，得知業已製成安非他命結晶體，且
    經告知需要白報紙以便將安非他命成品置於白報紙上晾乾，
    被告丙○○遂購買白報紙，駕駛車號Ｖ四－七七二九號自小
    客車至新德街上址，其中一捲白報紙放置於其小客車內，另
    一捲則為被告丙○○攜入上址預備供晾乾甫製成之安非他命
    結晶體之用等情，為被告三人供述在卷（見起訴偵查卷第三
    頁、第四四頁背面、第八０頁、原審卷第一九九頁），並有
    搜索扣押筆錄及扣押物品目錄表在卷可證（見起訴偵查卷第
    七頁、第九頁），依被告丙○○所述購買白報紙之緣由及扣
    案之該二捲白報紙規格、質量相同（見本院卷第一三六頁之
    照片），顯見置於被告丙○○車內之白報紙，與其攜至上址
    之白報紙預備之用途相同，若攜至上址之白報紙不夠用，其
    等仍會取用置於車內之白報紙，是該二捲白報紙應皆係被告
    丙○○所有，供其三人本案製造安非他命犯罪預備之物（均
    尚未用到，見本院卷之照片），應依刑法第三十八條第一項
    第二款規定宣告沒收（最高法院九十二年度臺上字第五八七
    二號判決意旨參照）。
四、另扣案之安非他命一包（即上開法務部調查局臺北市調查處
    扣押物品目錄表編號拾柒）、注射針筒三支（即同扣押物品
    目錄表編號拾捌）、吸食器一組（即同扣押物品目錄表編號
    拾玖），均係供被告乙○○自行帶至查獲現場供自己施用之
    物，非本案製造犯罪所用或所得之物，與本案製造安非他命
    犯罪無關連性，為被告乙○○於偵審中供明在卷（見起訴偵
    查卷第一六一頁、原審卷第二０五頁），自不得就此部分為
    沒收之諭知。又被告等製造安非他命之所用之鹽酸麻黃素、
    硫酸、乙醚、丙酮、礦泉水、氫氧化納、精鹽等原料，部分
    或已使用於製造安非他命而與扣案之安非他命半成品、成品
    合為一體，或在製造過程中已消耗失其存在，自不能再為沒
    收之宣告。末查「胖子」所寫之製毒流程之書面，業經被告
    乙○○於離開上果園時丟棄而滅失，為被告乙○○供述明確
    （見起訴偵查卷第二０頁正面），亦不為沒收之諭知，附此
    敘明。
伍、臺灣桃園地方法院檢察署九十四年度偵字第二九０號移送併
    辦部分，係移送本案扣案物品及扣押物品清單，附此敘明。
陸、撤銷改判之理由：
一、原審據以論罪科刑，固非無見，惟查：
    (一)就本案被告三人間提議及謀議製造安非他命之時間，其三
      人供述固非完全一致，但依其等於警詢中之供述，應在九
      十三年九、十月間，原審未予認定，已有未洽。
    (二)原審理由引用被告丙○○於調查處及偵查中提及「某高雄
      人」之供述，作為判斷事實之依據，惟未認定「某高雄人
      」亦為本案之共犯，有理由與事實認定不相適合之情形。
    (三)扣案用以盛裝安非他命半成品液體及成品結晶體之透明塑
      膠桶四個及塑膠盒三個，與所盛裝之安非他命半成品液體
      及成品結晶體明顯可分，係屬不同之物，該透明塑膠桶四
      個及塑膠盒三個係被告等製造安非他命所用之物，且屬「
      某高雄人」所有，業見前述，應依毒品危害防制條例第十
      九條第一項之規定宣告沒收，方屬適法，原審未予區分，
      將該等盛裝容器與安非他命視為一物，皆依同法第十八條
      第一項前段規定諭知沒收銷燬，已有未當。又扣案之無安
      非他命成分之黑色液體一桶，係屬被告三人製造安非他命
      所得之產出物，且應屬被告丙○○與「胖子」友人共有，
      應依毒品危害防制條例第十九條第一項規定沒收，亦見前
      述，原審以該黑色液體無法定毒品成分，即認不予宣告沒
      收，亦有未查。
    (四)按毒品危害防制條例第十九條第一項規定，犯該條例第四
      條至第九條、第十二條、第十三條或第十四條第一項、第
      二項之罪者，其供犯罪所用或因犯罪所得之財物，均沒收
      之，如全部或一部不能沒收時，追徵其價額或以其財產抵
      償之。本規定所稱「追徵其價額」者，必限於所沒收之物
      為金錢以外之其他財物而無法沒收時，始應追徵其價額，
      使其繳納與原物相當之價額。如所得財物為金錢而無法沒
      收時，應以其財產抵償之，而不發生追徵價額之問題（最
      高法院九十三年度臺上字第二七四三號判決意旨參照）。
      換言之，若犯上揭毒品危害防制條例規定之犯罪，而依該
      條項規定應沒收之物為金錢以外之物，且未扣案，即應諭
      知如全部或一部不能沒收時，追徵其價額，使被告繳納與
      原物相當之價額，原審就上開未扣案之冰櫃一個，僅諭知
      以財產抵償之，而未諭知追徵價額，已有違誤，且原審判
      決主文將「如全部或一部不能沒收」等字重複記載，亦屬
      贅文。
    (五)扣案之白報紙有二捲，且均與本案有關連性，原審判決認
      僅有白報紙一捲，亦有未妥之處。
    (六)再刑事訴訟法第一百五十四條第一項明定：「被告未經審
      判證明有罪確定前，推定其為無罪」，查被告丙○○目前
      雖有因涉有販賣毒品案件經最高法院發回，現由本院另案
      審理中，但該案既尚未判決確定，自不宜作為量刑之依據
      ，原審引為量刑依據，尚有未合，且原審判決將被告丙○○之前開違反麻醉藥品管制條例案件之應執行刑有期徒刑
      誤為六年，又將其因意圖販賣而持有第一級毒品罪經本院
      判處有期徒刑十二年，誤為有期徒刑十二年六月，皆與卷
      附之前案紀錄表記載不符。
二、被告三人上訴，以量刑過重指摘原審判決不當，所持理由固
    難認全有理由，惟原審判決既上述可議之處，自應由本院將
    原審判決撤銷改判。
據上論斷，應依刑事訴訟法第三百六十九條第一項前段、第三百
六十四條、第二百九十九條第一項前段，毒品危害防制條例第四
條第二項、第十八條第一項前段、第十九條第一項，刑法第十一
條、第二十八條、第四十七條、第三十七條第二項、第三項、第
三十八條第一項第二款，判決如主文。
本案經檢察官姜貴昌到庭執行職務。
中　　華　　民　　國　　94　　年　　12　　月　　21　　日
　　　　　　　　　刑事第十二庭  審判長法　官  李文成
　　　　　　　　　　　　　　　　　　  法　官  官有明
　　　　　　　　　　　　　　　　　　  法　官  王復生
以上正本證明與原本無異。
如不服本判決，應於收受送達後十日內向本院提出上訴書狀，其
未敘述上訴之理由者並得於提起上訴後十日內向本院補提理由書
（均須按他造當事人之人數附繕本）。
                                      書記官  王宜玲
中　　華　　民　　國　　95　　年　　1 　　月　　5 　　日
附錄本案論罪科刑法條全文：
毒品危害防制條例第4條
製造、運輸、販賣第1級毒品者，處死刑或無期徒刑；處無期徒
刑者，得併科新臺幣一千萬元以下罰金。
製造、運輸、販賣第2級毒品者，處無期徒刑或七年以上有期徒
刑，得併科新臺幣七百萬元以下罰金。
製造、運輸、販賣第3級毒品者，處五年以上有期徒刑，得併科
新臺幣五百萬元以下罰金。
製造、運輸、販賣第4級毒品者，處三年以上十年以下有期徒刑
，得併科新臺幣三百萬元以下罰金。
製造、運輸、販賣專供製造或施用毒品之器具者，處一年以上七
年以下有期徒刑，得併科新臺幣一百萬元以下罰金。
前五項之未遂犯罰之。
附表一
┌─┬──────┬───────┬────────┬─────┐
│編│    淨重    │純度（以甲基安│轉換成甲基安非他│ 純質淨重 │
│號│  （公克）  │非他命計算）  │命鹽酸鹽之濃度值│ （公克） │
├─┼──────┼───────┼────────┼─────┤
│一│約5700公克  │11.66﹪       │14.51﹪         │約827公克 │
├─┼──────┼───────┼────────┼─────┤
│二│約12000公克 │10.35﹪       │12.88﹪         │約1546公克│
├─┼──────┼───────┼────────┼─────┤
│三│約4100公克  │34.16﹪       │42.52﹪         │約1743公克│
├─┼──────┼───────┼────────┼─────┤
│四│約22500公克 │12.78﹪       │15.91﹪         │約3580公克│
├─┼──────┼───────┼────────┼─────┤
│五│約9100公克  │51.81﹪       │64.49﹪         │約5869公克│
├─┼──────┼───────┼────────┼─────┤
│六│約14100公克 │52.785﹪      │65.70﹪         │約9264公克│
├─┼──────┼───────┼────────┼─────┤
│七│約4100公克  │69.80﹪       │86.88﹪         │約3562公克│
├─┼──────┴───────┴────────┴─────┤
│八│扣案之煮鍋、加氫反應器上殘留之甲基安非他命（量微無法秤重）│
│  │                                                          │
└─┴─────────────────────────────┘
附表二
　┌──┬───────┬────────────┐
　│編號│　 品　 名　　│　數　量　　　　　　　　│
　├──┼───────┼────────────┤
　│ 一 │抽真空馬達　　│二個　　　　　　　　    │
　├──┼───────┼────────────┤
　│ 二 │磅秤　　　　　│一個　　　　　　　　    │
　├──┼───────┼────────────┤
　│ 三 │不銹鋼濾網　　│一個　　　　　　　　    │
　├──┼───────┼────────────┤
　│ 四 │工作手套　　　│一包　　　　　　　　    │
　├──┼───────┼────────────┤
　│ 五 │丙酮　　　　　│二桶　　　　　　　　    │
　├──┼───────┼────────────┤
　│ 六 │鈀金　　　　　│一盒　　　　　　　　    │
　├──┼───────┼────────────┤
　│ 七 │活性碳　　　　│一包　　　　　　　　    │
　├──┼───────┼────────────┤
　│ 八 │氫氣瓶　　　　│一桶　　　　　　　　    │
　├──┼───────┼────────────┤
　│ 九 │壓力錶　　　　│一個　　　　　　　　    │
　├──┼───────┼────────────┤
　│ 十 │濾紙　　　　　│一盒　　　　　　　　    │
　├──┼───────┼────────────┤
　│十一│瓦斯爐具　　　│一盒　　　　　　　　    │
　├──┼───────┼────────────┤
　│十二│玻璃燒杯　　　│三個　　　　　　　　    │
　├──┼───────┼────────────┤
　│十三│瓦斯桶　　　　│一桶　　　　　　　　    │
　├──┼───────┼────────────┤
　│十四│煮鍋　　　　　│一個　　　　　　　　    │
　├──┼───────┼────────────┤
　│十五│氯化納　　　　│一袋　　　　　　　　    │
　├──┼───────┼────────────┤
　│十六│醋酸納　　　　│三瓶　　　　　　　　    │
　├──┼───────┼────────────┤
　│十七│加氫反應器　　│一組　　　　　　　　    │
　├──┼───────┼────────────┤
　│十八│試紙　　　　　│一盒　　　　　　　　    │
　├──┼───────┼────────────┤
　│十九│塑膠器皿　　　│一組　　　　　　　　    │
　├──┼───────┼────────────┤
　│二十│塑膠大桶　　　│二只　　　　　　　　    │
　├──┼───────┼────────────┤
　│二一│陶瓷漏斗　　　│二個　　　　　　　　    │
　├──┼───────┼────────────┤
　│二二│氫氧化納　　　│一袋　　　　　　　　    │
　├──┼───────┼────────────┤
  │二三│透明塑膠桶    │四個                    │
  ├──┼───────┼────────────┤
  │二四│塑膠盒        │三個                    │
  ├──┼───────┼────────────┤
  │二五│冰櫃          │一個（未扣案移送）　    │
  ├──┼───────┼────────────┤
　│二六│氯假麻黃素　　│一桶          　　　　　│
　├──┼───────┼────────────┤
  │二七│黑色液體      │一桶（淨重約一萬三千五百│
  │    │              │公克）                  │
  ├──┼───────┼────────────┤
  │二八│白報紙        │二捲                    │
  └──┴───────┴────────────┘
